【裁判字號】    99,訴,586
【裁判日期】    990630
【裁判案由】    違反毒品危害防制條例
【裁判全文】
臺灣臺南地方法院刑事判決               99年度訴字第586號
公  訴  人  臺灣臺南地方法院檢察署檢察官
被      告  甲○○
上列被告因違反毒品危害防制條例案件，經檢察官提起公訴（九
十九年度毒偵字第三０四號），因被告於準備程序中就被訴事實
為有罪之陳述，經本院合議庭裁定改依簡式審判程序審理，茲判
決如下：
    主  文
甲○○施用第一級毒品，累犯，處有期徒刑拾月。扣案第一級毒
品海洛因共貳包（驗餘淨重共零點零肆貳公克）均沒收銷燬之，
上開毒品包裝袋共貳個均沒收。
    事  實
一、甲○○前於民國八十八年間因施用毒品案件，經法院裁定令
    入勒戒處所觀察、勒戒，因有繼續施用毒品之傾向，經法院
    裁定令入戒治處所強制戒治，於八十九年三月十四日停止處
    分出監，所於期間付保護管束，於同年九月二十八日保護管
    束期滿執行完畢，經臺灣高雄地方法院檢察署檢察官以八十
    九年度戒毒偵字第一０八五號為不起訴處分確定。復於九十
    二年間因施用毒品案件，經臺灣高雄地方法院於九十三年六
    月七日以九十三年度訴字第二二九號判處有期徒刑十月確定
    ；再於九十三年間因施用毒品案件，經臺灣高雄地方法院於
    九十四年二月十六日以九十三年度訴字第三四七六號判處有
    期徒刑一年確定，上開二罪接續執行，於九十五年三月三十
    一日縮刑期滿假釋出監，於九十五年八月九日保護管束期滿
    執行完畢。再於九十六年間因竊盜案件，經臺灣高雄地方法
    院於九十六年四月十九日以九十六年度簡字第一九一一號判
    處有期徒刑三月確定；又於九十六年間因施用毒品案件，經
    臺灣高雄地方法院於九十六年六月十一日以九十六年度訴字
    第一四五七號判處有期徒刑一年確定，上開二罪經臺灣高雄
    地方法院依據中華民國九十六年罪犯減刑條例之規定，以九
    十七年度聲減字第五號分別減刑為有期徒刑一月又十五日及
    六月，應執行有期徒刑七月確定；另於九十六年間因施用毒
    品案件，經臺灣高雄地方法院於九十六年九月二十九日以九
    十六年度訴字第三六三三號判處有期徒刑一年二月確定，上
    開三罪接續執行，於九十八年四月十七日縮短刑期假釋出監
    ，所餘期間付保護管束，甫於九十八年八月十四日保護管束
    期滿執行完畢。詎仍不知悔改，復基於施用第一級毒品海洛
    因之犯意，於九十九年二月八日晚間十時許，在高雄縣茄萣
    鄉海邊某處，施用第一級毒品海洛因一次。嗣甲○○於九十
    九年二月九日下午四時三十分許，在臺南市○區○○○路與
    西門路一段路口，因形跡可疑為警盤查時，一時緊張而將身
    上口袋之海洛因二包（驗餘淨重共0.042公克）丟棄於地上
    ，因而遭警查獲，並扣得其所有上開第一級毒品海洛因二包
    。
二、案經臺南市警察局第三分局報告臺灣臺南地方法院檢察署檢
    察官偵查起訴。
    理  由
一、按本件被告甲○○所犯係死刑、無期徒刑、最輕本刑為三年
    以上有期徒刑以外之罪，其於本院訊問時就前揭被訴事實為
    有罪之陳述，經本院告知簡式審判程序之旨，並聽取其與公
    訴人之意見後，本院認無不得或不宜改依簡式審判程序進行
    之處，爰依刑事訴訟法第二百七十三條之一第一項、第二百
    八十四條之一，裁定進行簡式審判程序，並不受刑事訴訟法
    第一百五十九條第一項證據能力規定之限制，合先敘明。
二、前揭犯罪事實，業據被告於警詢、偵查及本院審理時坦承不
    諱，而其於九十九年二月九日下午六時九分許為警查獲時所
    採尿液，經送長榮大學以酵素免疫分析法（ＥＩＡ）篩檢，
    再以氣相層析質譜儀法（ＧＣ／ＭＳ）確認檢驗之結果，係
    呈鴉片類、嗎啡及可待因陽性反應一節，有該大學九十九年
    三月一日確認報告一份附卷可稽；又其於案發當日為警所查
    扣之白色粉末二包（驗餘淨重共0.042公克），經送高雄市
    立凱旋醫院鑑定之結果，均檢出第一級毒品海洛因成分一情
    ，亦有該院濫用藥物成品檢驗鑑定書一份在卷可參，是被告
    自白核與事實相符，應堪採信。
三、按毒品危害防制條例已於九十二年七月九日修正公布，於九
    十三年一月九日施行。其中第二十條、第二十三條將施用毒
    品之刑事處遇程序，區分為「初犯」及「五年內再犯」、「
    五年後再犯」。依其立法理由之說明：「初犯」，經觀察、
    勒戒或強制戒治後，應為不起訴處分或不付審理之裁定；「
    五年內再犯」者，因其再犯率甚高，原實施之觀察、勒戒及
    強制戒治既已無法收其實效，爰依法追訴或裁定交付審理。
    至於經觀察、勒戒或強制戒治執行完畢釋放後，「五年後再
    犯」者，前所實施之觀察、勒戒或強制戒治已足以遮斷其施
    用毒品之毒癮，為期自新及協助其斷除毒癮，仍適用「初犯
    」規定，始應先經觀察、勒戒或強制戒治程序。倘被告於五
    年內已再犯，經依法追訴處罰，縱其第三次（或第三次以上
    ）再度施用毒品之時間，在初犯經觀察、勒戒或強制戒治執
    行完畢釋放五年以後，已不合於「五年後再犯」之規定，但
    因既已於「五年內再犯」，顯見其再犯率甚高，原實施觀察
    、勒戒或強制戒治，已無法收其實效，即應依該條例第十條
    處罰，此有最高法院九十五年度第七次刑事庭會議決議意旨
    可資參照。查被告前於八十八年間因施用毒品案件，經法院
    裁定令入勒戒處所觀察、勒戒，因有繼續施用毒品之傾向，
    經法院裁定令入戒治處所強制戒治，於八十九年三月十四日
    停止處分出監，所於期間付保護管束，於同年九月二十八日
    保護管束期滿執行完畢，經臺灣高雄地方法院檢察署檢察官
    以八十九年度戒毒偵字第一０八五號為不起訴處分確定。復
    於九十二年間因施用毒品案件，經臺灣高雄地方法院於九十
    三年六月七日以九十三年度訴字第二二九號判處有期徒刑十
    月確定；再於九十三年間因施用毒品案件，經臺灣高雄地方
    法院於九十四年二月十六日以九十三年度訴字第三四七六號
    判處有期徒刑一年確定，上開二罪接續執行，於九十五年三
    月三十一日縮刑期滿假釋出監，於九十五年八月九日保護管
    束期滿執行完畢。再於九十六年間因竊盜案件，經臺灣高雄
    地方法院於九十六年四月十九日以九十六年度簡字第一九一
    一號判處有期徒刑三月確定；又於九十六年間因施用毒品案
    件，經臺灣高雄地方法院於九十六年六月十一日以九十六年
    度訴字第一四五七號判處有期徒刑一年確定，上開二罪經臺
    灣高雄地方法院依據中華民國九十六年罪犯減刑條例之規定
    ，以九十七年度聲減字第五號分別減刑為有期徒刑一月又十
    五日及六月，應執行有期徒刑七月確定；另於九十六年間因
    施用毒品案件，經臺灣高雄地方法院於九十六年九月二十九
    日以九十六年度訴字第三六三三號判處有期徒刑一年二月確
    定，上開三罪接續執行，於九十八年四月十七日縮短刑期假
    釋出監，所餘期間付保護管束，甫於九十八年八月十四日保
    護管束期滿執行完畢等情，有卷附臺灣高等法院被告前案紀
    錄表一份可按。則本件雖係被告於強制戒治執行完畢釋放五
    年後所為，然其於強制戒治執行完畢釋放後五年內之九十二
    年、九十三年間即已再犯施用毒品案件，依前揭最高法院決
    議，應認被告之再犯率甚高，實施觀察勒戒及強制戒治已無
    法收其實效，亦不合於毒品危害防制條例第二十條「五年後
    再犯」之規定，仍應依該條例第十條第一項之規定論處。是
    本件事證明確，被告犯行堪以認定，應予依法論科。
四、按海洛因係屬毒品危害防制條例第二條第二項第一款所規定
    之第一級毒品。是核被告所為，係犯毒品危害防制條例第十
    條第一項之施用第一級毒品海洛因罪。其施用前、後持有毒
    品海洛因之低度行為為施用毒品之高度行為所吸收，均不另
    論罪。查被告有上開犯罪事實欄所載之犯罪紀錄一節，有臺
    灣高等法院被告前案紀錄表一份在卷可考，其於有期徒刑執
    行完畢後，五年內故意再犯本件有期徒刑以上之罪，為累犯
    ，應依法加重其刑。爰審酌被告前有多次施用毒品及竊盜前
    科，素行不良，於九十八年四月假釋出監後，未及一年旋即
    再犯本案，顯見被告戒除毒癮之意並不堅定，亦無悔意，惟
    施用毒品仍屬自戕行為，且其犯後坦承犯行，態度良好，檢
    察官求刑有期徒刑八月尚嫌過輕等一切情狀，量處如主文所
    示之刑，以示懲儆。
五、扣案第一級毒品海洛因二包（驗餘淨重共0.042公克）係查
    獲之毒品，均應依毒品危害防制條例第十八條第一項之規定
    宣告沒收銷燬之。上開毒品包裝袋二個，均係被告所有且係
    供其施用毒品所用之物，業據被告供承在卷，均應依刑法第
    三十八條第一項第二款之規定宣告沒收。
據上論斷、應依刑事訴訟法第二百七十三條之一第一項、第二百
九十九條第一項前段，毒品危害防制條例第十條第一項、第十八
條第一項前段，刑法第十一條前段、第四十七條第一項、第三十
八條第一項第二款，判決如主文。
本案經檢察官乙○○到庭執行職務。
中    華    民    國    99     年    6    月    30    日
                刑事第三庭  法  官  劉秀君
以上正本證明與原本無異。
如不服本判決應於收受本判決後10日內向本院提出上訴書狀，並
應敘述具體理由。其未敘述上訴理由者，應於上訴期間屆滿後20
日內向本院補提理由書狀（均須按他造當事人之人數附繕本）「
切勿逕送上級法院」。
                            書記官  曾盈靜
中    華    民    國    99    年    7     月    1     日
附錄法條：
 毒品危害防制條例第10條
施用第一級毒品者，處 6 月以上 5 年以下有期徒刑。
施用第二級毒品者，處 3 年以下有期徒刑。

司法院資訊處製作；財團法人民間司法改革基金會備份。
